臺灣高等法院臺中分院刑事判決　　　　100年度上易字第263號
上　訴　人
即　被　告　謝梱章
上列上訴人因竊佔案件，不服臺灣彰化地方法院99年度易字第83
1號中華民國99年12月31日第一審判決（起訴案號：臺灣彰化地
方法院檢察署99年度偵字第5521號），提起上訴，本院判決如下
：
    主  文
上訴駁回。
    理  由
一、按依刑事訴訟法第三百五十條、第三百六十一條、第三百六
    十二條、第三百六十七條規定，不服地方法院之第一審判決
    而上訴者，須提出上訴書狀，並應敘述具體理由，為上訴必
    備之程式；其所提出之書狀未敘述上訴理由，或僅曾以言詞
    陳述上訴理由者，均應於上訴期間屆滿後二十日內補提理由
    書於第一審法院。第一審法院經形式審查，認逾期未補提上
    訴理由者，應定期間先命補正；逾期未補正者，為上訴不合
    法律上之程式，應以裁定駁回。倘已提出上訴理由，但所提
    非屬具體理由者，則由第二審法院以上訴不合法律上之程式
    ，判決駁回。而所謂具體理由，必係依據卷內既有訴訟資料
    或提出新事證，指摘或表明第一審判決有何採證認事、用法
    或量刑等足以影響判決本旨之不當或違法，而構成應予撤銷
    之具體事由，始克當之（例如：依憑證據法則具體指出所採
    證據何以不具證據能力，或依憑卷證資料，明確指出所為證
    據證明力之判斷如何違背經驗、論理法則）；倘僅泛言原判
    決認定事實錯誤、違背法令、量刑失之過重或輕縱，而未依
    上揭意旨指出具體事由，或形式上雖已指出具體事由，然該
    事由縱使屬實，亦不足以認為原判決有何不當或違法者（例
    如：對不具有調查必要性之證據，法院未依聲請調查亦未說
    明理由，或援用證據不當，但除去該證據仍應為同一事實之
    認定），皆難謂係具體理由，俾與第二審上訴制度旨在請求
    第二審法院撤銷、變更第一審不當或違法之判決，以實現個
    案救濟之立法目的相契合，並節制濫行上訴（最高法院九十
    七年度臺上字第八九二號刑事判決意旨參照）。
二、經查：本件上訴人即被告（下稱被告）謝梱章雖於民國一百
    年一月十三日向原審法院具狀提起上訴，並於同年月二十日
    具狀敘述上訴理由，經核其所提出之上訴理由，陳述略稱：
    「(一)針對被告佔用系爭土地之情形，證人謝正義於原審證述
    內容及告訴代理人於原審供述內容，既然在九十八年十二月
    二十三日點交前發現遭被告佔用種植玉米，而點交時被告並
    未到場，告訴代理人於點交後至九十九年三月二十三日前均
    未再至系爭土地亦未通知被告不得再行種植，則由此事實可
    知，告訴人或其代理人於土地點交後實未積極管理並由被告
    繼續使用，至九十九年三月二十三日報案時被告已將點交前
    種植之玉米收成完畢並開始種植水稻，則被告既未於點交時
    到場，被告年事已高近七十歲又不識字，現場亦無張貼公告
    ，其並不知道土地已點交與告訴人之事。況告訴代理人亦自
    承係自九十九年三月二十三日始告知被告土地已被告訴人購
    買，則公訴人所起訴之竊佔種植水稻事實係在告訴人告知被
    告，系爭土地業為告訴人所有之前，故被告種植水稻當時並
    不知道已無權使用系爭土地，是其主觀上並無竊佔故意。且
    告訴代理人於告訴人購買系爭土地後迄提起本件刑事告訴前
    ，亦未曾向被告表明該筆土地乃其母親即告訴人所有或曾向
    被告催討土地，被告原為系爭土地之共有人之一，其本於先
    前之認知，認該筆土地之地主仍為其自身尚有應有部分，其
    並非無權占有，殊與常情無違。(二)退步言之，縱鈞院仍認被
    告該當竊佔犯行，則請求考量告訴人提出本件告訴後，於原
    審判決前，被告已表明願意歸還土地與告訴人，於九十九年
    十一月十二日書立切結書將該筆土地歸還，實際上亦已歸還
    ，告訴代理人並於原審表示請求從輕量刑，惟原判決仍量處
    有期徒刑四月，未予緩刑宣告，實嫌過重，且系爭土地為被
    告父親所留下之財產，其對於系爭農地有難以割捨之情感，
    而系爭農地遭拍賣並非被告積欠債務所致，故請求鈞院能對
    被告於刑之量定時能對被告為緩刑諭知。」等語。
三、本院查：
  (一)被告因不服地方法院之第一審判決而於一百年一月十三日向
    原審法院提起上訴，並於同年月二十日具狀敘明上訴理由，
    則依刑事訴訟法第三百六十一條第二項條文、立法修正理由
    及上開最高法院判決意旨，被告倘已提出上訴理由，但所提
    非屬具體理由者，則由第二審法院以上訴不合法律上之程式
    ，以判決駁回之。至於上訴理由是否具體，係屬第二審法院
    審查範圍，則不在命補正之列（參見法院辦理刑事訴訟案件
    應行注意事項第一百六十二點），合先敘明。
  (二)經核上開被告所提之上訴理由，要非屬所謂之具體理由【即
    必須依據卷內既有訴訟資料或提出新事證，具體指摘或表明
    第一審判決有何採證認事、用法或量刑等足以影響判決本旨
    之不當或違法，而構成應予撤銷之具體事由，始克當之（例
    如：依憑證據法則具體指出所採證據何以不具證據能力，或
    依憑卷證資料，明確指出所為證據證明力之判斷如何違背經
    驗、論理法則），最高法院九十七年度臺上字第八九二號判
    決意旨參見】。查被告於原審並未坦承竊佔犯行，辯稱其不
    識字、不知農地業經拍賣、點交，並無竊佔犯意云云，此情
    並已經原審於判決書理由欄貳、實體部分一、(一)(二)詳述引用
    證人即告訴人之子謝正義於警詢及原審證述，復有土地所有
    權狀、原審法院民事執行處相關查封筆錄、詢價兼通知參與
    分配函、不動產拍賣通知、拍賣筆錄、收據、不動產移轉證
    書、執行命令、定期點交命令、限期自動履行命令、通知分
    配期日函、公告、執行筆錄、謄本、照片、現場圖、土地複
    丈成果圖等件在卷可參，並駁斥被告不識字、不知農地業經
    拍賣、點交等所為之辯詞如何不可採，均業已詳載（見判決
    書第二至四頁），所為引據與卷證資料相符，所為論述及闡
    釋其得心證之理由復與經驗法則與論理法則並不相悖。被告
    雖引用證人謝正義於原審證述被告於點交時沒有去，伊從拍
    賣到點交都沒有與被告碰頭，該處是田地，不曉得法院人員
    有無將點交公告揭示在其他地方，之前被告種植玉米，想等
    他收成再說，沒想到九十九年三月二十三日看到被告又再種
    植水稻，跟他說土地已經已經被伊方買走怎麼可以在上面種
    植作物，被告就要求伊要賠償地上物等證詞內容，做為其不
    知土地已經被拍賣、點交，而無竊佔故意之有利認定。然告
    訴人（即謝正義之母親）既透過法院拍賣優先承買之程序而
    購得系爭土地，並由原審法院依法定流程為查封、詢價、拍
    賣通知、執行命令、定期點交命令、限期自動履行命令等通
    知，並由被告或其妻收受各該通知，告訴人或謝正義並未負
    有通知被告其系爭土地業遭拍定並應點交之告知義務，被告
    上訴意旨認告訴人一方並未告知上情，其種植作物時尚不知
    其已非所有權人云云，顯係混淆事實，就原審法院已認定明
    確之事實，徒憑己見，再事爭執，自非具體之上訴理由。至
    被告雖於原審審理期間已與告訴人達成和解，告訴代理人並
    表示「被告已經將土地還給我了，請求從輕量刑」等情，惟
    原審於量刑時業已審酌「被告為圖使用上開農地之利益，無
    視於告訴人已承買該農地，竟乘告訴人不知情之際，占用附
    圖編號A所示範圍之農地種植水稻，顯然漠視法紀，不知尊
    重他人財產法益，行為可議，惟被告並無前科，素行尚佳，
    有臺灣高等法院被告前案紀錄表一份可稽，且其業已將上開
    農地歸還告訴人，有切結書一紙為憑（本院卷第三五頁），
    暨審酌其生活狀況、智識程度（查其教育程度為國小畢業，
    有其警詢筆錄記載可明）」等一切情狀，量處如原審判決主
    文所示之刑，本已考量被告上訴意旨所指摘之部分，並載明
    於判決書理由欄貳、二部分（見判決書第四至五頁）明確。
    且依原審判決書理由欄貳、一、(二)所載，被告於偵訊時已自
    承「有聽說要點交」，因告訴人未賠償抽水馬達等地上物，
    而在其上種水稻，也知道九十八年間有拍賣系爭土地之事（
    見判決書第三頁），顯然被告明知其系爭土地已遭拍賣，為
    向告訴人索取地上物之賠償（應係補償之意），遂藉故不予
    交付並在其上種植水稻，甚至於告訴人發現制止後仍繼續種
    植花生（見原審卷第四六頁），難見其有悔改之誠意，惟告
    訴代理人於原審仍請求對被告從輕量刑。而竊佔罪之法定刑
    為五年以下有期徒刑、拘役或五百元以下罰金之罪，依刑法
    第三十三條第三款規定，如科處有期徒刑之最低刑度為二月
    以上，則原審本得於有期徒刑二月以上，五年以下之範圍內
    量處刑度，則原審綜合一切情狀僅從輕量處被告有期徒刑四
    月，並諭知得易科罰金之折算標準，實屬偏低度之量刑，並
    已充分回應告訴代理人上開意思。至於是否宣告緩刑，原屬
    審判上之職權（最高法院七十一年度臺上字第一四二一號判
    例意旨參照），參諸被告本案之犯案過程及態度，始終未見
    其有所悔悟，仍以向告訴人索取地上物之賠償為其交出系爭
    土地之籌碼，復明知謝正義已明白阻止種植水稻後，猶仍繼
    續種植玉米等客觀行徑，故本院認原審判決主文所宣示之刑
    度，並無暫不執行為適當之情，故認無宣告緩刑之必要，被
    告上訴意旨以請求從輕量刑或宣告緩刑為由，指摘原判決不
    當，亦非具體之上訴理由。
  (三)綜上所述，被告上訴意指所指摘各點，或為原審判決業已詳
    為交代，或就已明確之事實，徒憑己見，再事爭執，然並不
    影響原審判決結論之認定，均非上訴之具體理由，其再為形
    式上爭執，事實之爭辯，並對原審採證用法及量刑之職權行
    使，任意爭執，難謂已符合首揭法定上訴要件，揆諸上開最
    高法院判決意旨，及依「程序優先於實體」之刑事訴訟法原
    則，本件上訴自不合法定上訴程式，應予駁回，並不經言詞
    辯論為之。
據上論斷，應依刑事訴訟法第三百六十七條前段、第三百七十二
條，判決如主文。
中    華    民    國   100    年    3    月   4    日
            刑事第九庭  審判長法  官  江  德  千
                              法  官  莊  深  淵
                              法  官  賴  妙  雲
以上正本證明與原本無異。
不得上訴。
                              書記官  陳  三  軫
中    華    民    國   100    年    3    月   4    日